【裁判字號】    99,訴,25
【裁判日期】    990331
【裁判案由】    毒品危害防制條例
【裁判全文】
臺灣板橋地方法院刑事判決                99年度訴字第25號
公  訴  人  臺灣板橋地方法院檢察署檢察官
被      告  甲○○
指定辯護人  楊嘉馹律師
上列被告因違反毒品危害防制條例案件，經檢察官提起公訴（98
年度偵字第30398號），本院判決如下：
    主  文
甲○○共同意圖販賣而持有第二級毒品，處有期徒刑壹年參月。
緩刑參年。扣案之第二級毒品甲基安非他命玖小包（驗餘淨重合
計陸點零參公克），均沒收銷燬之，扣案包裝該甲基安非他命之
分裝袋玖只，均沒收。
    事  實
一、甲○○與黃彥棋（其涉嫌販賣第二級毒品甲基安非他命部分
    ，業經檢察官偵查後以98年度偵字第34231 號提起公訴，本
    院以99年度訴字第527 號審理中）均明知甲基安非他命係毒
    品危害防制條例第2 條第2 項第2 款所規定之第二級毒品，
    依法不得販賣、轉讓、持有，竟先由黃彥棋基於販賣第二級
    毒品甲基安非他命（下簡稱甲基安非他命）之犯意，於民國
    98年間某日，在不詳地點，向真實姓名年籍資料不詳之成年
    人以不詳之價格販入甲基安非他命9 小包（總毛重7.95公克
    、總淨重6.06公克，驗餘淨重合計6.03公克）後，甲○○遂
    與黃彥棋共同基於意圖販賣而持有第二級毒品之犯意聯絡，
    於民國98年11月1 日某時，黃彥棋先以其所持用之行動電話
    門號0000000000號與甲○○所持用之行動電話門號00000000
    00號聯繫，旋即於同日晚上10時許，在臺北市寧夏夜市某處
    ，黃彥棋將前開販入之甲基安非他命9 小包交予甲○○，甲
    ○○則待黃彥棋與欲購買甲基安非他命者談妥交易條件後，
    再依黃彥棋通知前往交付甲基安非他命予購買者並收取對價
    ，且甲○○於收取對價後，再將之交予黃彥棋收執，黃彥棋
    則免費提供重量不詳之甲基安非他命供甲○○施用；嗣於翌
    日（即同年月2 日，起訴書誤載為「98年12月2 日」，茲予
    更正）凌晨0 時50分許，在臺北縣中和市○○路○ 段162 號
    前，因甲○○形跡可疑而遭警盤查，並員警於徵得甲○○之
    同意後，在其投宿之臺北縣中和市○○路○ 段162 號萬年旅
    社70 3室內，搜索扣得前開自黃彥棋處取得之甲基安非他命
    8 包以及其所有供己施用甲基安非他命用之吸食器1 組、分
    裝勺2 支、電子磅秤1 臺、分裝袋3 大包（甲○○另涉嫌施
    用毒品犯行部分，業依法院裁定送勒戒處所觀察勒戒後，認
    無繼續施用毒品傾向後，由臺灣板橋地方法院檢察署檢察官
    以98年毒偵字8241號為不起訴處分確定在案），另在甲○○
    所騎乘之車牌號碼N77-671 號機車內，搜索扣得前開自黃彥
    棋處取得之甲基安非他命1 包，且於有偵查犯罪職權之公務
    員及機關發覺渠等前開犯行前，甲○○主動向員警坦認而接
    受裁判，始查悉上情。
二、案經臺北市政府警察局中山分局移送臺灣板橋地方法院檢察
    署檢察官偵查起訴。
    理  由
壹、有關證據能力部分：刑事訴訟法第159 條第1 項雖規定，被
    告以外之人於審判外之言詞或書面陳述，除法律有規定外，
    不得作為證據。惟同法第159 條之5 明定：「被告以外之人
    於審判外之陳述，雖不符前4 條之規定，而經當事人於審判
    程序同意作為證據，法院審酌該言詞陳述或書面陳述作成時
    之情況，認為適當者，亦得為證據。」、「當事人、代理人
    或辯護人於法院調查證據時，知有第159 條第1 項不得為證
    據之情形，而未於言詞辯論終結前聲明異議者，視為有前項
    之同意。」，其立法理由在於傳聞證據未經當事人之反對詰
    問予以核實，乃排斥其證據能力。惟當事人如放棄對原供述
    人之反對詰問權，於審判程序表示同意該等傳聞證據可作為
    證據，此時，法院除認該傳聞證據欠缺適當性外，自可承認
    其證據能力。又當事人、代理人或辯護人於調查證據時，知
    有刑事訴訟法第159 條第1 項不得為證據之情形，卻表示「
    對於證據調查無異議」、「沒有意見」等意思，而未於言詞
    辯論終結前聲明異議者，應視為已有將該等傳聞證據採為證
    據之同意，最高法院93年度台上字第3533號、94年度台上字
    第2976號判決亦採同一見解。經查：本案被告、辯護人及檢
    察官於本院審判期日，對於下列經本院調查之證據方法，均
    表示對證據能力不爭執，復於審判期日就本院一一提示之前
    揭證據方法於言詞辯論終結前，均亦未就所調查之證據主張
    有刑事訴訟法第159 條第1 項不得為證據之情形，是參照上
    開說明要旨，本案經調查之證據，均有證據能力，合先敘明
    。
貳、實體方面：
一、上開事實，業據被告甲○○迭於警詢、偵訊及本院訊問時坦
    承不諱，並有自願搜索同意書、臺北市政府警察局中山分局
    搜索扣押筆錄暨扣押物品目錄表各1 份、刑案現場照片6 張
    、行動電話門號0000000000（黃彥棋）、0000000000、0000
    000000（阿淇女友）、0000000000（甲○○）等門號之基本
    資料、0000000000（甲○○）之雙向通聯紀錄各1 份（詳見
    98年度偵字第30398 號偵查卷〈下稱98偵30398 卷〉第16至
    21、23至25、44至47、52至55頁）在卷可稽；且為警查扣之
    前開白色透明結晶體共計9 包經送鑑驗結果認：分別由外觀
    檢視並無差異，總毛重7.95公克，總淨重6.06公克，隨機取
    樣3 包，予以編號1 至3 ，各取0.01公克化驗，餘6.03公克
    ，以氣相層析/ 質譜分析法鑑驗，均檢出第二級毒品安非他
    命、甲基安非他命、N,N-二甲基安非他命成分等情，此有臺
    北市政府警察局98年11月19日北市鑑毒字第242 號鑑驗通知
    書1 份（詳見98年度偵字第30398 號偵查卷〈下稱98偵3039
    8 卷〉第49頁）附卷可證；至同案被告黃彥棋於警詢及偵訊
    時供稱：伊並未於前開時、地交付扣案之甲基安非他命9 小
    包予被告云云（詳見98年度偵字第34231 號偵查卷影卷〈下
    稱98偵34231 影卷〉第1 頁反面至第2 頁反面、99年度偵字
    第99號偵查卷影卷第3 至4 頁反面），然查員警於上開時、
    地，因被告形跡可疑而盤查，且分別在其所騎乘之機車上扣
    得甲基安非他命1 小包及在其所住宿的旅館房間扣得甲基安
    非他命8 小包，斯時有偵查犯罪職權之機關或公務員尚未發
    覺其與同案被告黃彥棋意圖販賣扣案之甲基安非他命犯行前
    ，被告主動向員警供出上情乙節，業據被告供承明確，並有
    臺北市政府警察局中山分局刑事案件移送書1 份（詳見98偵
    30398 卷第1 至3 頁）在卷可證，而衡諸扣案之甲基安非他
    命數量僅9 小包，總毛重7.95公克，且每包毛重1.19、0.44
    、1.18、1.20、1.16、1.17、0.44、0.47、0.28乙節，此有
    前開鑑驗通知書及扣押物品目錄表足參，可知每包之重量及
    總重量尚非巨大，若認係供個人所施用者，仍無悖於常情，
    則苟被告並無意圖販賣而持有第二級毒品者，何以其未執詞
    辯稱前開甲基安非他命係供己或黃彥棋或他人施用，卻主動
    地向員警自曝犯行而受刑事重罪之追訴、處罰？足認被告前
    開自白，並非為了誣陷同案被告黃彥棋，況被告業於同案被
    告黃彥棋涉嫌販賣第二級毒品案件（即98偵34231 卷）接受
    檢察官偵訊時具結證述甚詳，此有該偵訊筆錄及證人詰文影
    本各1 份（詳見98偵30398 影卷第57至60頁）附卷足參，並
    經本院調閱前開偵查卷查核屬實，是以，被告既已具結擔保
    其所述之憑信性，且前後供述一致，則被告前開自白顯核與
    事實相符，堪予採信。故本件事證已臻明確，被告犯行堪以
    認定，應予依法論科。
二、論罪科刑部分：
(一)、論罪部分：
１、核被告所為，係犯毒品危害防制條例第5 條第2 項之意圖販
    賣而持有第二級毒品罪。
２、至公訴意旨雖認被告係與同案被告黃彥棋共同基於販賣第二
    級毒品之犯意，由同案被告黃彥棋於不詳時、地、販入扣案
    之前開甲基安非他命，因認被告所為，係犯毒品危害防制條
    例第4 條第2 項之販賣第二級毒品罪嫌云云。惟按販賣毒品
    行為，並不以販入之後復行賣出為要件，祇要以營利為目的
    ，將毒品販入或賣出，有一於此，其犯罪即為完成，僅於意
    圖營利而販入以外之其他原因而持有毒品後，另行起意販售
    ，而尚未著手於販售之情形，始有意圖販賣而持有毒品罪之
    適用（最高法院90年度台上字第7782號判決參照）。經查，
    被告係持有甲基安非他命而被查獲，已如前述，而參酌被告
    供稱：伊於去年辭掉工作後，生活開銷就靠黃彥棋救濟，總
    共向他借新臺幣（下同）9,500 元；至於黃彥棋何時購入該
    毒品，伊不知道，這9 包甲基安非他命伊沒有出資，伊根本
    沒有錢買毒品，伊生活費都不夠用等語（詳見本院卷第42頁
    反面、第44頁）明確，核與同案被告黃彥棋供稱：甲○○向
    伊借9,500 元等語（詳見98偵34231 影卷第3 頁）相符，可
    知，被告斯時經濟狀況既屬不佳，顯無資力可與同案被告黃
    彥棋共同販入前開甲基安非他命9 小包，且係同案被告黃彥
    棋向毒品來源者販入扣案之前開甲基安非他命後始交予被告
    持有中，難認被告就販入甲基安非他命之構成要件行為與同
    案被告黃彥棋有所分工，復無其他證據足認於同案被告黃彥
    棋販入第二級毒品前，渠等間已有共同販賣第二級毒品之犯
    意聯絡而為前開行為之分工。至被告雖自承：伊幫黃彥棋送
    過安非他命4 、5 次，最近1 次是於98年10月31日送1 包安
    非他命到羅斯福路公館給1 位男子，收回3,000 元等語（詳
    見98偵30398 卷第37頁），然卷內並無其他積極證據足資佐
    證其前開自白之真實性，自難遽認被告於本案犯行前已與同
    案被告黃彥棋有共同販賣第二級毒品之犯意聯絡。是以，被
    告既係於同案被告黃彥棋販入甲基安非他命後始持有扣案之
    甲基安非他命，並待同案被告黃彥棋與欲購買甲基安非他命
    者談妥交易條件後，再依同案被告黃彥棋通知前往交付甲基
    安非他命予購買者並收取對價，且於收取對價後，再將之交
    予同案被告黃彥棋收執，故被告自持有扣案之甲基安非他命
    之時起，始與同案被告黃彥棋有共同基於意圖販賣而持有第
    二級毒品之犯意聯絡及行為分擔。因而，依檢察官偵查所得
    事證，並無任何證據足於同案被告黃彥棋販入扣案之前開甲
    基安非他命時，被告與同案被告黃彥棋即有共同基於營利目
    的而販入之犯意聯絡及行為分擔，依罪疑唯輕原則，僅能依
    被告供述之情節，認其係持有後始有販賣之意圖，而論以意
    圖販賣而持有第二級毒品罪，則公訴人論其犯同條例第4 條
    第2 項之販賣第二級毒品罪嫌，尚有未洽，惟公訴人起訴之
    基本社會事實同一，本院自應變更起訴法條，予以審理。
３、再者，被告與黃彥琪棋間就前開犯行，有犯意聯絡及行為分
    擔，應論以共同正犯。
４、復按刑法第62條自首規定，所謂之發覺，固不以有偵查犯罪
    職權之機關或人員確知其人犯罪無誤為必要，對其發生嫌疑
    時，即可謂之發覺；但對犯人之嫌疑，仍須有確切之根據得
    為合理之可疑者，始足當之。被告係因於前開時、地形跡可
    疑而為警盤查，有偵查犯罪職權之機關或人員並無確切之根
    據認被告意圖販賣而持有第二級毒品前，被告主動向員警坦
    認供述犯行，已如前述，則其既於有偵查犯罪職權之機關或
    人員尚未發覺其犯罪前，主動交出甲基安非他命且供承犯罪
    ，並接受裁判，自合於自首之要件，爰依刑法第62條前段之
    規定，減輕其刑。
５、另被告迭於偵訊及本院訊問時均對於其意圖販賣而持有第二
    級毒品之犯行，均自白不諱，爰依毒品危害防制條例第17條
    第2 項規定，減輕其刑，並依法遞減。又按「毒品危害防制
    條例第17條規定，犯同條例第4 條第1 項至第4 項、第5 條
    第1 項至第4 項前段、第6 條第1 項至第4 項、第7 條第1
    項至第4 項、第8 條第1 項至第4 項、第10條或第11條第1
    項、第2 項之罪，供出毒品來源，因而破獲者，得減輕其刑
    。其立法用意，旨在鼓勵被告供出其所製造、運輸、販賣或
    持有之毒品來源，俾追究出該毒品之前手，以徹底清除毒品
    氾濫。故所謂「供出毒品來源」係指具體供出上游之毒品來
    源，以防止毒品之蔓延而言。如僅供出共犯，而未供出上游
    之毒品來源，即不得依前開法條減輕其刑。」，最高法院95
    年台上字第489 號判決意旨足資參照。則被告雖供出共犯黃
    彥棋，而共犯黃彥棋業經檢察官偵查後以98年度偵字第3423
    1 號提起公訴，現由本院以99年度訴字第527 號審理中乙節
    ，此有共犯黃彥棋之臺灣高等法院被告前案紀錄表及上開起
    訴書各1 份在卷可證，然被告對於扣案之甲基安非他命來源
    既無從知悉，自未供出該毒品來源，則揆諸前開判決意旨及
    說明，被告並無毒品危害防制條例第17條第1 項所規定之「
    供出毒品來源，因而查獲其他正犯或共犯者」而得減輕或免
    除其刑之事由，則辯護人為其辯護稱：被告供出毒品來源黃
    彥棋，也遭查緝到案，請依法減輕其刑云云，於法未合，附
    此敘明。
(二)、科刑部分：
１、爰審酌被告因本身染有毒癮，貪圖免費施用毒品而為本件意
    圖販賣而持有第二級毒品之行為，非僅恐戕害他人身心，有
    害國民健康，更可能引發各種犯罪，對國家社會治安之危害
    非淺，惟被告於本件係擔任跑腿送貨並收取價款之角色，且
    所涉應僅零星之小額毒品交易，其惡性與犯罪情節較諸大量
    走私進口或長期販賣毒品之「大盤」、「中盤」毒販有重大
    差異，且其年僅30歲，正值青壯之年，若能改過遷善，早日
    回歸家庭與社會，將來仍能有所作為，及僅高職畢業，教育
    程度不高，以及被告主動供出犯行，迭於偵審程序中均坦承
    犯行，態度良好等一切情狀，量處如主文所示之刑，以資懲
    儆。
２、又查被告前未曾受有期徒刑以上刑之宣告，此有臺灣高等法
    院被告前案紀錄表1 份在卷足證，其因一時失慮，偶罹刑典
    ，事後已坦承犯行，深具悔意，經此刑之宣告後，應知警惕
    而無再犯之虞，本院因認暫不執行其刑為當，予以宣告緩刑
    3 年，用啟自新。
(三)、沒收部分：
１、扣案之甲基安非他命9 小包（總毛重7.95公克、總淨重6.06
    公克，驗餘淨重6.03公克），業經鑑定屬實，已如前述，係
    屬毒品危害防制條例第2 條第2 項所稱之第二級毒品，應依
    毒品危害防制條例第18條第1 項前段之規定，均併予宣告沒
    收銷燬之。至於包裝上開毒品之分裝袋既係用於包裹毒品，
    防其裸露、潮濕，亦係供意圖販賣而持有毒品所用之物，且
    為共犯黃彥棋所有，應依毒品危害防制條例第19條第1 項之
    規定，宣告沒收。
２、至扣案之吸食器1 組、分裝勺2 支、電子磅秤1 臺、分裝袋
    3 大包，雖均係被告所有，但係供其施用第二級甲基安非他
    命犯行所用之物乙節，業據被告供述明確，且被告另涉嫌施
    用毒品犯行部分，業依法院裁定送勒戒處所觀察勒戒後，認
    無繼續施用毒品傾向而由臺灣板橋地方法院檢察署檢察官以
    98年毒偵字8241號為不起訴處分在案，此有上開前案紀錄表
    可證，足認前揭物品與本件被告意圖販賣而持有第二級毒品
    之犯行無實質上之關連，本院自無庸宣告沒收，併予敘明。
據上論斷，應依刑事訴訟法第299 條第1 項前段、第300 條，毒
品危害防制條例第5 條第2 項、第17條第2 項、第18條第1 項前
段、第19條第1 項，刑法第11條前段、第28條、第62條、第74條
第1 項第1 款，判決如主文。
本案經檢察官黃致中到庭執行職務。
中    華    民    國    99    年    3     月    31    日
                  刑事第十四庭審判長法  官  林淑婷
                                    法  官  陳昭筠
                                    法  官  饒金鳳
以上正本證明與原本無異。
如不服本判決，應於判決送達後10日內，向本院提出上訴書狀，
且上訴書狀應敘述具體理由，而上訴書狀未敘述上訴理由者，應
於上訴期間（即自收受判決書之翌日起算10日）屆滿後20日內補
提理由書。
                                    書記官  王春森
中    華    民    國    99    年    3     月    31    日
附錄本案論罪科刑之法律條文：
毒品危害防制條例第5 條第2 項：
意圖販賣而持有第二級毒品者，處5 年以上有期徒刑，得併科新
臺幣5 百萬元以下罰金。

司法院資訊處製作；財團法人民間司法改革基金會備份。
